臺灣屏東地方法院民事裁定　　　 110年度消債職聲免字第39號
聲　請　人
即 債務 人　林驩彥（原名：張驩彥、張源樅）


代　理　人　黃佩琦律師
相　對　人
即 債權 人　台北富邦商業銀行股份有限公司

法定代理人　程耀輝　


相　對　人
即 債權 人　臺灣新光商業銀行股份有限公司

法定代理人　李增昌　
代　理　人　吳莉蓉　
相　對　人
即 債權 人　元大商業銀行股份有限公司


法定代理人　翁健　　
代　理　人　黃勝豐　
相　對　人
即 債權 人　中國信託商業銀行股份有限公司


法定代理人　利明献　


相　對　人
即 債權 人　第一金融資產管理股份有限公司

法定代理人　施志調　
代　理　人　許智傑　
相　對　人
即 債權 人　滙誠第一資產管理股份有限公司

法定代理人　莊仲沼　


相　對　人
即 債權 人　滙誠第二資產管理股份有限公司

法定代理人　莊仲沼　


相　對　人
即 債權 人　新加坡商艾星國際有限公司台灣分公司

法定代理人　曾慧雯　


上列當事人聲請消費者債務清理事件，本院裁定如下：
    主  文
債務人林驩彥應予免責。
    理  由
一、按法院為終止或終結清算程序之裁定確定後，除別有規定外
    ，應以裁定免除債務人之債務。消費者債務清理條例（下稱
    消債條例）第132 條定有明文。又法院裁定開始清算程序後
    ，債務人有薪資、執行業務所得或其他固定收入，扣除自己
    及依法應受其扶養者所必要生活費用之數額後仍有餘額，而
    普通債權人之分配總額低於債務人聲請清算前二年間，可處
    分所得扣除自己及依法應受其扶養者所必要生活費用之數額
    者，法院應為不免責之裁定。但債務人證明經普通債權人全
    體同意者，不在此限。另債務人有下列各款情形之一者，法
    院應為不免責之裁定。但債務人證明經普通債權人全體同意
    者，不在此限：一、於七年內曾依破產法或本條例規定受免
    責。二、故意隱匿、毀損應屬清算財團之財產，或為其他不
    利於債權人之處分，致債權人受有損害。三、捏造債務或承
    認不真實之債務。四、聲請清算前二年內，因消費奢侈商品
    或服務、賭博或其他投機行為，所負債務之總額逾聲請清算
    時無擔保及無優先權債務之半數，而生開始清算之原因。五
    、於清算聲請前一年內，已有清算之原因，而隱瞞其事實，
    使他人與之為交易致生損害。六、明知已有清算原因之事實
    ，非基於本人之義務，而以特別利於債權人中之一人或數人
    為目的，提供擔保或消滅債務。七、隱匿、毀棄、偽造或變
    造帳簿或其他會計文件之全部或一部，致其財產之狀況不真
    確。八、故意於財產及收入狀況說明書為不實之記載，或有
    其他故意違反本條例所定義務之行為，致債權人受有損害，
    或重大延滯程序，復為同條例第133 、134 條所明定。又債
    務人有無消債條例第133 條所指上開餘額，係加計債務人之
    「薪資」、「執行業務所得」或「其他固定收入」等3 種收
    入為總額，扣除必要費用後得之，不包括3 種收入以外之所
    得至明。其中薪資、執行業務所得二者，固無疑義，惟所謂
    「其他固定收入」，其意雖無法自該條立法理由中探知，惟
    參照本條例施行細則第21條第4 項規定：「債務人依本條例
    第43條第6 項第3 款、第81條第4 項第3 款規定所表明之收
    入數額，係指包括基本薪資、工資、佣金、獎金、津貼、年
    金、保險給付、租金收入、退休金或退休計畫收支款、政府
    補助金、分居或離婚贍養費或其他收入款項在內之所有收入
    數額」，以及本條例第64條第1 項規定：「債務人有薪資、
    執行業務所得或其他固定收入，依其收入及財產狀況，可認
    更生方案之條件已盡力清償者，法院應以裁定認可更生方案
    」，其所稱債務人之「其他固定收入」，不以勞務所得者為
    限，僅須為長期、定額之給付，無論為有償或無償取得者均
    屬之。既與本條例第133 條前段規定：「法院裁定開始清算
    程序後，債務人有薪資、執行業務所得或其他固定收入…」
    條文用語相同，則基於體系解釋，就該其他固定收入一語，
    自應為相同解釋。從而，所謂其他固定收入者，係指基本薪
    資、工資、佣金、獎金、津貼、年金、保險給付、租金收入
    、退休金或退休計畫收支款、政府補助金、分居或離婚贍養
    費或其他收入款項在內之所有收入數額，具有長期性、定額
    性之給付，無論為有償或無償取得者均屬之，不以勞務所得
    者為限。
二、經查：
  ㈠聲請人前於民國109 年4 月23日聲請清算，經本院以109 年
    度消債清字第28號裁定自109 年11月17日中午12時起開始清
    算程序。復因清算財團之財產不敷清償財團費用及債務，經
    本院於110 年6 月16日以109 年度司執消債清字第57號裁定
    終止清算程序確定等情，業據調取上開各卷宗核閱屬實。
  ㈡關於聲請人於開始清算程序後迄今之收入部分，聲請人因職
    業災害無法工作，自110 年7 月至12月於屏東縣高樹鄉公所
    擔任安心上工臨工，每月所得約為12,160元，有薪資明細單
    可參，且聲請人於109 年無所得，亦經本院調取其之稅務電
    子閘門網路資料查詢表核閱無誤，堪信屬實。又聲請人每月
    領有失能生活津貼6,200 元及中殘補助8,836 元，亦有身心
    障礙證明、全民健康保險重大傷病免自行部分負擔證明卡、
    勞動部職業安全衛生署函、領取補助款存摺影本、診斷證明
    書可參，此部分應予列計。則聲請人自109 年11月算至111
    年1 月之收入共為283,464 元（計算式：12,160×6 ＋【6,
    200 ＋8,836 】×14＝283,464 ）。聲請人固主張上開臨工
    及補助款均非此固定收入，惟本院審酌上開臨工及補助款於
    開始清算迄今之期間內領取期間非短，且為定額性之給付，
    參諸前引說明，應認屬消債條例第133 條所指其他固定收入
    ，附此敘明。至聲請人之支出部分，聲請人陳稱每月必要支
    出共為4,100 元，雖未提出任何單據供本院審酌，惟低於依
    消債條例第64條之2 第1 項規定，以109 至111 年衛生福利
    部公告每人每月最低生活費之1.2 倍即14,866元、15,946元
    、17,076元之數額，洵堪採信。聲請人之子女，分別年約20
    歲、19歲，該20歲之女107 、108 年無所得，109 年有所得
    4,000 元，另名19歲之子107 至109 年均無所得，其等名下
    無財產，現仍在學，有戶籍謄本、學費繳費收據可佐，復經
    本院調取其等稅務電子閘門網路資料查詢表核閱無誤，堪認
    有受聲請人扶養之必要。而上開扶養義務應由聲請人及其配
    偶共同負擔，又聲請人之子女每月分別領有低收補助6,358
    元，亦有領取補助款存摺影本可參，此部分應予扣除，是依
    消債條例第64條之2 第2 項規定，以上開每人每月最低生活
    費1.2 倍計算，聲請人109 至111 年應每月應負擔之扶養費
    分別為8,508 元、9,588 元、10,718元（計算式：【14,866
    －6,358 】×2 ÷2 ＝8,508 ；【15,946－6,358 】×2 ÷
    2 ＝9,588 ；【17,076－6,358 】×2 ÷2 ＝10,718），則
    聲請人主張低於上開金額之扶養費4,000 元，應屬確實。則
    聲請人自109 年11月算至111 年1 月之每月必要支出及扶養
    費共為收入共為121,500 元（計算式：【4,100 ＋4,000 】
    ×【2 ＋12＋1 】＝121,500 ）。基上，聲請人於開始清算
    程序後之固定收入扣除前開必要支出及扶養費後有餘額161,
    964 元（計算式：283,464 －121,500 ＝161,964 ），則本
    院自應審酌普通債權人之分配總額是否低於債務人聲請清算
    前二年間，可處分所得扣除自己所必要生活費用之數額。
  ㈢關於聲請人聲請清算前二年即107 年5 月至109 年4 月間之
    可處分所得部分，聲請人聲請人因職業災害無法工作，每月
    領有中殘補助4,872 元，有前引身心障礙證明及領取補助款
    資料可佐，且聲請人107 年另有財團法人全聯慶祥慈善事業
    基金會其他所得2,000 元，108 至109 年均無所得，當時投
    保勞保於屏東縣鐵工業職業工會，有前引稅務資料可稽，復
    經本院調取其之勞保局電子閘門網路資料查詢表核閱無誤，
    堪認未受僱任何公司或商號，至上開107 年度所得則應按該
    年度經過月份依比例計入可支配所得。則聲請人聲請清算前
    二年之可處分所得應為118,261 元（計算式：2,000 ×8/12
    ＋4,872 ×24＝118,261 ）。至聲請人之支出部分，聲請人
    稱每月必要支出4,100 元，雖未提出全部單據供參，惟低於
    依消債條例第64條之2 第1 項規定，以107 至109 年衛生福
    利部公告每人每月最低生活費之1.2 倍即14,866元、14,866
    元、15,948元之數額，應屬確實。又聲請人之子女有受聲請
    人扶養之必要，業如前述，且其子女每月領有低收補助6,35
    8 元，應予扣除。爰依前引扶養費負擔方式，並按債條例第
    64條之2 第2 項規定，以上開各年度每人每月最低生活費1.
    2 倍計算，聲請人107 年至109 年每月應負擔扶養費為8,50
    8 元、9,588 元（計算式：【14,866－6,358 】×2 ÷2 ＝
    8,508 ；【15,946－6,358 】×2 ÷2 ＝9,588 ），則聲請
    人主張低於上開金額之扶養費4,000 元，亦屬確實。則聲請
    人聲請清算前二年之必要支出及扶養費應共為194,400 元（
    計算式：【4,100 ＋4,000 】×24＝194,400 ）。基上，聲
    請人可處分所得扣除必要支出後，顯無剩餘，本件即無消債
    條例第133 條應不予免責規定之適用餘地。此外，本件查無
    聲請人有何其他應不予免責之情形，揆諸前揭說明，自應裁
    定聲請人免責。
三、依首開規定，裁定如主文。
中    華    民    國   111    年    1     月    11    日
                  民事庭  法  官  彭聖芳
正本係照原本作成。
如不服本裁定應於送達後10日內向本院提出抗告狀，並繳納抗告
費新臺幣1,000元。
中    華    民    國   111    年    1     月    11    日
                          書記官  孫秀桃